【裁判字號】    95,裁,711
【裁判日期】    950413
【裁判案由】    綜合所得稅
【裁判全文】
最  高  行  政  法  院  裁  定
                                      95年度裁字第00711號
上  訴  人  乙○○
被 上訴 人  財政部臺灣省北區國稅局
代  表  人  甲○○
上列當事人間因綜合所得稅事件，上訴人不服中華民國93年11月
1日臺北高等行政法院93年度簡字第1110號判決，提起上訴。本
院裁定如下：
    主  文
上訴駁回。
上訴審訴訟費用由上訴人負擔。
    理  由
一、按對於適用簡易程序之裁判提起上訴或抗告，須經本院許可
    ，且該許可以訴訟事件所涉及之法律見解具有原則性者為限
    ，行政訴訟法第235條定有明文。所謂法律見解具有原則性
    者，諸如就行政命令是否牴觸法律所為之判斷，又如同類事
    件所表示之法律見解與其他高等行政法院所表示之見解互相
    牴觸者屬之。
二、上訴意旨略謂：查和華股份有限公司（下稱和華公司）於民
    國83年2月間之增資係因82年土地處分之溢價收入，此係因
    和華公司刻正與日商洽談合作事宜，因資金不足乃變賣土地
    廠房增資，然於83年6月間因與日商洽談失敗，乃依法辦理
    減資，二者係不同時段之合法增減資，且依財政部函釋依法
    繳納應納稅捐。而和華公司出售土地所得屬營業活動外所得
    ，則該公司依公司法第241條規定辦理資本公積轉增資而發
    給新股，自與依公司法第232條以公司盈餘分派股息紅利有
    別，而不應課徵所得稅，此有財政部69年5月8日台財稅第33
    694號函釋及81年5月29日台財稅第810140011號函釋可參，
    上訴人信賴該二函釋，原審判決如改變財政部函釋或稽徵實
    務慣例，即有違信賴保護原則。原審判決引用財政部84年函
    釋為其判決依據，然本件和華公司於83年並無辦理清算事宜
    ，亦無配發無償股份，更無剩餘財產，故不適用財政部84年
    函釋。被上訴人及原審對減資行為視同股利分派，毫無法律
    根據，且據財政部84年3月22日台財稅第841611446號函釋示
    ，亦為創造營利所得之根源。售地並非和華公司之營業項目
    ，無法創造營利所得，而被上訴人及原審對於營利二字定義
    不清。上訴人僅為和華公司一般股東，未參與增減資，並不
    知其過程，並無過失可言，依司法院釋字第275號解釋，自
    不得科處罰鍰。和華公司代表人雖稱有告知上訴人增減資會
    議經過，惟上訴人未曾參與增減資會議，且原審指稱和華公
    司增減資並非以公司正常經營為目的，卻未加斟酌上訴人並
    不知悉過程及和華公司增資之原因係為與日商洽談合作條件
    。縱認本件為規避稅捐，但規避稅捐並不違法，亦不得加以
    處罰，故被上訴人對上訴人之裁罰有適用法規不當及違背司
    法院釋字第275號解釋意旨等語，資為論據。
三、經查，上訴人上訴意旨無非其主觀法律見解，且係指摘原審
    判決有行政訴訟法第243條所列各款違背法令情節，惟其主
    張事項，業經原審一一指駁，其主張難認原審判決有首揭所
    涉及之法律見解具有原則上之重要情事，上訴人提起上訴，
    不合首揭規定，不應許可，其上訴難謂合法，應予駁回。
四、依行政訴訟法第249條第1項前段、第104條、民事訴訟法第
    95條、第78條，裁定如主文。
中    華    民    國    95    年    4     月    13    日
                  第二庭審判長法  官  廖  政  雄
                              法  官  林  清  祥
                              法  官  鍾  耀  光
                              法  官  姜  仁  脩
                              法  官  胡  國  棟
以  上  正  本  證  明  與  原  本  無  異
中    華    民    國    95    年    4     月    13    日
                              書記官  莊  俊  亨


司法院資訊處製作；財團法人民間司法改革基金會備份。
